臺灣新北地方法院民事判決
111年度訴字第1947號
原      告  陳妙妃  
被      告  陳永親  

訴訟代理人  楊智綸律師
上列當事人間請求侵權行為損害賠償事件，經本院於民國111年1
1月10日言詞辯論終結，判決如下：
    主      文
原告之訴及假執行之聲請均駁回。
訴訟費用由原告負擔。
    事實及理由
一、本件原告經合法通知，未於言詞辯論期日到場，經核無民事
    訴訟法第386條各款所列情形，爰依被告聲請，准由其一造
    辯論而為判決。
二、原告訴之聲明：被告應給付原告新臺幣（下同）100萬元及
    自民國111年2月15日起至清償日止按年息5％計算之利息。及
    願供擔保請准宣告假執行。並主張略以：
　㈠原告於109年2月12日至太順汽車駕駛人訓練班（下稱太順駕
    訓班）之辦公室，於桌上看到一份太順駕訓班減縮面積及減
    班招生之文件，因原告是該班股東，按民法第671條第1項第
    2項合夥之規定，關於合夥事務之執行原則由合夥人全體共
    同執行。原告在原負責人陳滿男（即原告父親）在世時一直
    參與事業經營，其過世後原告依然管理所有事業，後才將太
    順駕訓班之經營權交給被告。該日去找被告是為多年薪資未
    領取暨盈餘未曾分紅一事，孰料竟看到申請減縮面積及減班
    招生的文件。因減班招生會直接影響營業額，而原告有權參
    與經營，故原告拿起文件想要找尋被告討論未果，後被告出
    現竟推擠拉扯且妨礙原告之人身自由，原告報案後被告竟提
    告原告竊盜，上開案件業經臺灣新北地方檢察署（下稱新北
    地檢）以109年度調偵字第1450號為不起訴處分。
　㈡按刑法第310條誹謗罪需指摘或傳述他人不實的具體事實，被
    告指摘原告竊盜，使原告感到莫大侮辱，被告顯已觸犯妨害
    名譽罪嫌。次按被告對原告提告之行為，足以眨抑原告人格
    及社會評價，應屬侵害原告名譽人格權，又因故意或過失，
    不法侵害他人之權利者，負損害賠償責任。爰依民法第18條
    、第184條第1項前段及第195條第1項規定，向被告請求100
    萬元之損害賠償及利息。
三、被告則聲明原告之訴及假執行之聲請均駁回，並答辯略以：
    　　
　㈠兩造於109年2月12日拉扯推擠衝突事實，經新北地檢為不起
    訴處分，係因欠缺刑法上可非難性而做成不起訴處分，足證
    被告所指訴之衝突事實客觀存在，並非完全出於憑空捏造、
    虛構，亦無散布於眾之意圖，自不成立刑法誣告罪、誹謗罪
    。
  ⒈原告於109年2月12日18時許，未經其弟即被告之同意，擅闖 
    太順駕訓班之辦公室，意圖為自己不法之所有，擅自取得置
    於辦公桌之文件，見到被告後隨即跑向車牌號碼0000-00號
    自用小客車，對被告之追呼充耳不聞。因該等文件内尚有太
    順駕訓班之立案證書等重要文件，被告要求歸還，原告非但
    拒絕返還，甚為防護該文件，鑽入車内意欲駕車離去，並對
    奮力阻擋之被告施暴，致被告受身體傷害，原告指控被告涉
    犯妨害自由、被告指控原告涉犯竊盜罪。
  ⒉按刑法第169條第1項誣告罪之成立，以告訴人所訴被訴人之
    事實必須完全出於憑空捏造、虛構為要件，若所告尚非全然
    無因，衹因缺乏積極證明致被誣告人不受訴追處罰者，尚難
    遽以誣告論罪。亦即若有出於誤會或懷疑有此事實而為申告
    ，以致不能證明其所訴之事實為真實，縱被訴人不負刑責，
    而告訴人本缺乏誣告之故意，亦難成立誣告罪名（最高法院
    43年台上字第251號、44年台上字第892號刑事判決意旨參照
    ）。次按刑法誹謗罪係以意圖散布於眾，而指摘或傳述足以
    毁損他人名譽之事，為其成立要件。行為人所指摘或傳述之
    事，必須是具有足以損害被指述人名譽之具體事件内容，始
    有誹謗行為可言。而行為人所指摘或傳述之事是否足以毁損
    他人名譽，應就被指述人之個人條件以及指摘或傳述内容，
    以一般人之社會通念為客觀之判斷。須行為人所指摘或傳述
    之具體事實，足以使被指述人在社會上所保有之人格及聲譽
    地位，因行為人之惡害性指摘或傳述，使之有受贬損之危險
    性或可能性方屬之。惟名譽究有無毁損，非單依被害人主觀
    上之感情決之，實應依社會客觀之評價，如因之可受贬損，
    則對其人之真價值未生影響，或並未傷及被害人主觀之感情
    ，仍應視為名譽之侵害；反之，縱然已傷及被害人主觀之情
    感，然實際上行為人之行為對其社會之客觀評價並無影響，
    仍不為名譽之侵害（臺灣高等法院111年度上易字第360號刑
    事判決意旨參照）。
　㈡被告提起告訴，乃依法行使憲法所保障之訴訟權，屬依法令
    之合法行為，欠缺不法性，客觀上既無不法行為，自無侵權
    責任可言。按民法第184條規定，因故意或過失，不法侵害
    他人之權利者，負損害賠償責任；故意以背於善良風俗之方
    法，加損害於他人者亦同；違反保護他人之法律，致生損害
    於他人者，負賠償責任。但能證明其行為無過失者，不在此
    限。次按憲法第16條所保障之訴訟權，旨在確保人民於其權
    利受侵害時，有依法定程序提起訴訟，並受法院公平審判之
    權利。犯罪被害人依刑事訴訟法規定提出告訴或自訴，尚難
    認其有侵害被告名譽之故意或過失。另告訴或自訴權，均屬
    憲法第16條賦予人民基本之訴訟權，凡犯罪之被害人皆得提
    出告訴或自訴，刑事訴訟法第232條、第319條第1項前段定
    有明文，故而就所訴之事實足認為被害人者，即得依上開規
    定行使蕙法保障之權利，且尚難單憑嗣後經檢察官為不起訴
    處分或法院判決被告無罪確定，遽推論告訴人或自訴人係濫
    訴而認有侵害被告名譽權之情事（最高法院86年台上字第15
    25號民事判決意旨參照）。被告為犯罪被害人，依照刑事訴
    訟法提起告訴，乃依法行使憲法所保障之訴訟權，屬依法令
    之合法行為，欠缺不法性，客觀上既無不法行為，自無侵權
    責任可言，尚難單憑嗣後經檢察官為不起訴處分，推論有侵
    害原告名譽權之情事。
　㈢原告未舉證被告有不法侵害人格法益而情節重大情事，亦未
    舉證其受有精神上之痛苦或有何損害，自不得請求侵權行為
    之損害賠償。按民法第195條第1項前段規定，不法侵害他人
    之身體、健康、名譽、自由、信用、隱私、貞操，或不法侵
    害其他人格法益而情節重大者，被害人雖非財產上之損害，
    亦得請求賠償相當之金額。又慰藉金之賠償須以人格權遭遇
    侵害，使精神上受有痛苦為必要，其核給之標準固與財產上
    損害之計算不同，然非不可斟酌雙方身份資力與加害程度，
    及其他各種情形核定相當之數額（最高法院51年台上字第22
    3號判決意旨參照）。被告提起告訴之行為，並未侵害原告
    人格權，原告並未舉證被告有不法侵害其人格法益而情節重
    大情事，亦未舉證其受有精神上之痛苦或有何損害，自不得
    請求侵權行為之損害賠償。
四、本院認定如下：
　㈠按當事人主張有利於己之事實者，就其事實有舉證之責任，
    民事訴訟法第277條前段定有明文。又民事訴訟如係由原告
    主張權利者，應先由原告負舉證之責，若原告先不能舉證，
    以證實自己主張之事實為真實，則被告就其抗辯事實即令不
    能舉證，或其所舉證據尚有疵累，亦應駁回原告之請求（最
    高法院17年上字第917號判決意旨參照）。又侵權行為損害
    賠償責任，須行為人因故意過失不法侵害他人權利，亦即行
    為人須具備歸責性、違法性，並不法行為與損害間有相當因
    果關係，始能成立，且主張侵權行為損害賠償請求權之人，
    對於侵權行為之成立要件應負舉證責任（最高法院98年台上
    字第1452號判決意旨參照）。
　㈡次按所謂人格權，係以人格為內容之權利，以體現人性尊嚴
    價值之精神利益為其保護客體，乃個人所享有之私權，即關
    於生命、身體、名譽、自由、姓名、身分及能力等權利；又
    名譽有無受損害，應以社會上對個人評價是否貶損作為判斷
    之依據，苟其行為足以使他人在社會上之評價受到貶損，可
    構成侵權行為；而侵害名譽權損害賠償，須行為人因故意或
    過失貶損他人之社會評價，而不法侵害他人之名譽，致他人
    受損害，方能成立。亦即行為人須具備違法性、有責性，並
    不法行為與損害間具有因果關係，始足當之（最高法院106
    年台上字第2677號、90年台上字第646號、104年台上字第23
    65號判決意旨參照）。
　㈢本件原告主張被告對其提起刑事告訴之行為，足以貶抑原告
    之人格及社會評價，侵害其名譽權、人格權，致其受有損害
    ，為此請求損害賠償等情，均為被告所否認，並以前開情詞
    置辯。是以，原告就本件構成侵權行為之要件自應負舉證之
    責。然查，本件原告起訴後，經本院兩度合法通知，無正常
    理由而均未到庭，亦未再提出任何書狀或證據於本院。是以
    原告就被告有何不法侵害原告名譽之情事及其本身是否因此
    受有何種精神上之痛苦或損害等情，均難認已盡其舉證責任
    。從而，本件依原告既不能舉證證明本件侵權行為之構成要
    件事實確屬存在，則其主張依民法第184條、第195條侵權行
    為之法律關係，請求被告為損害賠償云云，即礙難准許。
五、綜上所述，本件原告之訴為無理由，應予駁回。原告之訴既
    經駁回，其假執行之聲請即失所依附，應併予駁回。
六、訴訟費用負擔之依據：民事訴訟法第78條。　　
中　　華　　民　　國　　111 　年　　11　　月　　29　　日
                  民事第六庭    法　官　許映鈞
以上正本係照原本作成。
如對本判決上訴，須於判決送達後20日內向本院提出上訴狀。如
委任律師提起上訴者，應一併繳納上訴審裁判費。
中　　華　　民　　國　　111 　年　　11　　月　　29　　日
                                書記官　陳逸軒